【裁判字號】    90,上易,1285
【裁判日期】    901225
【裁判案由】    詐欺
【裁判全文】
臺灣高等法院高雄分院刑事判決                    九十年度上易字第一二八五號
    上  訴  人  台灣屏東地方法院檢察署檢察官
    被      告  乙○○
    選任辯護人  謝信義
    選任辯護人  吳澄潔
右上訴人因詐欺案件，不服台灣屏東地方法院九十年度易字第一九八號中華民國九十
年六月十四日第一審判決（起訴案號：台灣屏東地方法院檢察署八十六年度偵字第二
八０三號），提起上訴，本院判決如左：
    主  文
上訴駁回。
     理  由
一、公訴意旨略以：陳鑫全（曾因詐欺罪經法院判處有期徒刑十月確定，檢察官以連
    續犯關係另為不起訴處分在案）明知屏東縣滿州鄉九棚村並未經政府主管機關許
    可開發工程，仍夥同被告乙○○於民國八十三年一月間，由被告乙○○介紹陳鑫
    全與告訴人甲○○認識，並由乙○○向告訴人甲○○佯稱：「伊（乙○○）亦是
    股東之一」云云，使告訴人甲○○不知有詐，而與陳鑫全簽訂「九棚灣風景遊憩
    開發工程」合約一紙，並簽發三張支票，其中票額新台幣（下同）三百萬元之支
    票一張，一百五十萬元之支票二張，總計票款六百萬元，交付陳鑫全，作為工程
    保證金，並約定於八十三年三月三十日前，由陳鑫全取得政府主管機關許可開工
    之公文，然期限屆至，陳鑫全並未取得上述公文，告訴人甲○○乃要求陳鑫全返
    還上開保證金四百五十萬元（其中一百五十萬元之票款，甲○○未兌現），陳鑫
    全再度簽發五張本票計六百萬元予甲○○，然陳鑫全嗣後並未給付上開票款，告
    訴人甲○○始知受騙，共被詐騙四百五十萬元，因認被告乙○○涉有刑法第三百
    三十九條第一項之詐欺取財罪嫌。
二、按犯罪事實應依證據認定之，無證據不得推定其犯罪事實；又不能證明被告犯罪
    者，應諭知無罪之判決，刑事訴訟法第一百五十四條、第三百零一條第一項前段
    分別定有明文。又告訴人之告訴，係以使被告受刑事訴追為目的，是其陳述是否
    與事實相符，仍應調查其他證據以資審認；證據資料之證明程度，需通常人均不
    致有所懷疑而確信其為真實者，始得採為有罪之認定，如仍有合理懷疑時，應為
    無罪之諭知，最高法院分別著有五十二年臺上字第一三○○號及七十六年台上字
    第四九八六號判例可為參照。
三、公訴人認被告乙○○涉有詐欺罪嫌，無非以告訴人甲○○之指訴及證人黃崑儒、
    李明顯之指述為主要論據。訊據被告堅決否認詐欺犯行，辯稱：告訴人甲○○與
    陳鑫全於八十三年二月二十三日即簽訂合夥契約書及保證金合夥契約書各一份，
    我完全不知情，我於八十四年二月二十四日陪告訴人至屏東市「浪漫一生西餐廳
    」與陳鑫全簽訂「九棚灣工程合約書」，是基於告訴人之請求，陪告訴人同去壯
    膽，我不是股東，也不曾表示我是股東，我不知道告訴人與陳鑫全之契約內容如
    何約定等語。經查：
(一)告訴人甲○○與同案被告陳鑫全因「九棚灣開發工程」，先於八十三年二月二十
    三日簽訂合夥契約書及保證金合夥契約書各一份，嗣於同年月二十四日在屏東市
    「浪漫一生西餐廳」簽訂「九棚灣工程合約書」一份，並由被告乙○○在該合約
    書「監約人」欄簽名，告訴人乃簽發如附表所示支票三張交付同案被告陳鑫全，
    其中編號一、二所示支票業經兌領完畢，編號三所示支票則未經兌付，嗣後該工
    程因故未如期開工，陳鑫全遂簽發面額合計為六百萬元之本票五張交予告訴人，
    惟未兌現，陳鑫全又另簽發面額為七百五十萬元之支票一張交予告訴人，亦未兌
    現等情，業據同案被告陳鑫全於偵查中供述屬實（見偵查卷第一四０至一四一頁
    ），核與告訴人指訴情節相符，並有支票存根三張附卷可佐，堪予採信。足證告
    訴人係與陳鑫全簽訂契約，並支付工程保證金予陳鑫全，被告並非前開契約當事
    人亦未收取附表所示三張支票，至為明確。
(二)告訴人交付陳鑫全之支票，其中如附表編號三所示支票，並未經兌領，業據告訴
    人陳述甚明，而附表編號一、二所示支票分別經案外人徐慧麟、曹長國提示兌領
    ，有屏東縣麟洛鄉農會九十年十月二十二日屏麟農會字第三七０號函、華泰商業
    銀行（改制前為台北第二信用合作社）九十年十一月六日九十華泰總營字第九０
    三六０四號函各一份在卷可稽，證人曹長國於本院到庭證稱：附表編號二所示支
    票並非被告所交付等語，顯見該支票非由被告轉讓予曹長國兌領，另徐慧麟經本
    院按其戶籍地址通知均經郵政機關以遷移不明為由退由。編號一、二所示票款既
    非由被告兌領，本院亦查無其他證據足證陳鑫全曾將附表所示三張支票交予被告
    或該三張支票曾經流向被告，應認被告並未取得告訴人交付之四百五十萬元票款
    。
(三)告訴人指稱：簽約當時，被告在場參與該項工程簽約內容之討論，並表明其為系
    爭工程之股東之一云云，並舉證人即告訴人之前妻陳靜茹到庭證稱：附表所示三
    張支票送到被告家交給被告，當時被告及陳鑫全都在場，被告說他是股東云云。
    附表所示三張支票係由告訴人交予陳鑫全，業如前述，證人陳靜茹之證詞顯與事
    實不符，且其案發時為告訴人之配偶，現雖離異，惟關係仍非尋常，其證言有褊
    袒告訴人之可能，難期真實，尚難採信。至證人黃崑儒到庭證稱：我是因為認識
    告訴人才參與該項工程投資，我與被告、告訴人、陳鑫全一起討論該工程開發案
    ，之後我匯了二百萬元給告訴人，我投資的部分都是由告訴人處理等語，證人即
    代書李明顯到庭證稱：契約書是我寫的，簽約時告訴人、被告、陳鑫全都在場，
    他們三人討論過程我不清楚，契約書內容是依據告訴人、陳鑫全與被告談好的條
    件寫的，本案工程我看都是他們三人在一起商量的云云，均僅能證明被告曾於八
    十三年二月二十四日告訴人與陳鑫全簽約時在場並參與討論工程開發案，惟尚不
    足以證明被告曾表明其為股東且與陳鑫全間具有共同向告訴人詐欺取財之犯意聯
    絡。
(四)告訴人於原審審理中陳稱：我與陳鑫全於八十三年二月二十三日簽訂合夥契約書
    及保證金合夥契約書時，陳鑫全曾交代不要讓被告知情等語（見原審九十年三月
    二十六日訊問筆錄）。衡諸常情，倘若被告為該工程股東之一且與陳鑫全共謀詐
    財，陳鑫全應無交代告訴人不要讓被告知悉簽訂合夥契約書及保證金合夥契約書
    之理？又陳鑫全於偵查中已供稱：與告訴人簽約時距雙方接洽該工程之事已有一
    年，是乙○○介紹才與告訴人認識，介紹後我即直接與告訴人接洽，與告訴人談
    事情時，大部分乙○○都在場，但乙○○沒有參與事情，只是在旁邊聽，都是告
    訴人找乙○○來住處洽談等語（見偵查卷第一四０、一九八頁），再觀之該份「
    工程合約書」內容，立契約人分別為告訴人與陳鑫全，被告並非契約當事人亦未
    在「保證人」欄簽名，僅在最後「監約人」欄簽名，倘若告訴人指稱被告為股東
    之一而與陳鑫全共謀詐財為真實，則被告理應在該「工程合約書」上當事人欄或
    保證人、對保人欄簽名，而非僅立於見證人之地位在「監約人」欄簽名而已。因
    此，告訴人指訴被告為股東之一而與陳鑫全共謀詐騙告訴人財物云云，尚乏其他
    確切之佐證。
(五)該工程嗣後未如期開工，陳鑫全同意與告訴人解除契約並無息返還保證金，陳鑫
    全遂簽發面額合計六百萬元之本票五張交予告訴人收執，惟未兌現，陳鑫全又另
    簽發面額為七百五十萬元之支票一張交予告訴人，亦未兌現，被告並非上開本票
    之共同發票人或背書人，而上開本票期未獲兌現後，告訴人乃寄發存證信函催
    告陳鑫全出面解決，告訴人於存證信函中未提及被告共謀詐財之事，且該存證信
    函之收件人僅「陳鑫全」一人，被告並非共同收件人，告訴人亦無另寄發存證信
    函予被告等情，已據告訴人陳述甚明，並有存證信函影本一份在卷可稽。則告訴
    人於八十三年間，事發後僅向陳鑫全追索求償，並未及於被告，嗣告訴人於八十
    六年四月間向台灣屏東地方法院檢察署對陳鑫全及被告提出共同詐欺之告訴，指
    訴被告為該工程之股東之一云云，尚難執此認被告與陳鑫全共同施詐。
(六)又告訴人指稱被告於八十四年間購買價值一百六十八萬二千元之賓士汽車一輛及
    價值六百三十四萬二千元之公寓一戶，該等款項均自告訴人處詐得云云。然本院
    查無明確之證據足證附表所示支票確曾流向被告或被告確有領得該票款，業如前
    述，告訴人空言指稱被告向其詐款購屋及車輛云云，不足採信。
四、綜上所述，本院調查所得證據不足以證明被告確有詐欺取財犯行。此外，查無其
    他積極證據足證被告有公訴意旨所指犯行，自屬不能證明被告犯罪，原審因之諭
    知被告無罪，核無不合，上訴意旨指摘原判決諭知被告無罪不當，為無理由，應
    予駁回。
據上論斷，應依刑事訴訟法第三百六十八條，判決如主文。
本案經檢察官張其主到庭執行職務。
中    華    民    國      九十      年      十二      月     二十五     日
                              臺灣高等法院高雄分院刑事第六庭
                                  審判長法官  王憲義
                                        法官  張意聰
                                        法官  范惠瑩
右正本證明與原本無異。
不得上訴。
                                      書記官  馬蕙梅
中    華    民    國      九十      年      十二      月     二十七     日
附表：
編號   發票人    發票日      面額(新台幣)    付款人           票號
一    甲○○    83.02.24    三百萬元     屏東縣麟洛鄉農會  000000
0     同右     83.03.15    一百五十萬元     同右          000000
0     同右     無          同右             同右          ０一二八０七
                  Ａ


司法院資訊處製作；財團法人民間司法改革基金會備份。
